臺灣高等法院臺中分院刑事判決　　　　100年度上易字第880號
上　訴　人
即　被　告　許家禔
上　訴　人
即　被　告　偕涵霖
上　訴　人
即　被　告　何冠德
上　訴　人
即　被　告　劉帆芝
選任辯護人　林伸全律師
上列上訴人因詐欺案件，不服臺灣臺中地方法院100年度易字第
323號，中華民國100年3月2日第一審判決（起訴案號：臺灣臺
中地方法院檢察署99年度偵字第26559號），提起上訴，本院判
決如下：
    主  文
上訴駁回。
    事實及理由
一、本案經本院審理結果，認第一審判決認事用法及量刑均無不
    當，應予維持，並引用第一審判決書記載之事實、證據及理
    由（如附件）。
二、被告等之上訴意旨：
（一）上訴人即被告許家禔略以：被告於本案所擔任之角色，與
      共同被告何冠德、吳仁宏等人相同，均屬所謂「中線人員
      」，三人犯罪情節及於集團所居地位相同，何以何冠德、
      吳仁宏二人均量處有期徒刑五月，被告卻處以較重之有期
      徒刑七月，且依原判決事實所認，吳仁宏除擔任中線人員
      ，尚扮演大陸地區檢察官、公安局大隊長角色，負責引導
      被害人將帳戶金額匯入指定帳戶，其參與程度較被告為深
      ，被告卻處較重之刑，不符比例原則。又被告另參與承租
      房屋、記帳、備共犯日常飲食等工作，均屬不重要之一般
      雜務，難認被告犯罪程度較高。另被告無前科，素行良好
      ，因迫於經濟壓力，一時失慮，誤蹈法網，然犯後已全部
      坦承，且深知警惕，無再犯之虞，亦請對被告為緩刑之諭
      知等語。
（二）上訴人即被告劉帆芝略以：被告為單親媽媽，需撫養二個
      小孩，身體狀況不佳，無固定工作，法院雖判決有期徒刑
      五月，可易科罰金，然被告實無力繳納，請求從輕量刑，
      並給予緩刑之諭知。被告劉帆芝之辯護人另辯護以：被告
      雖自白擔任該犯罪集團前線人員，然扣案之績效登記白板
      ，並無被告成功轉接至後線之紀錄，被告有無著手從事詐
      騙集團，仍非無疑；且被告於犯罪集團中擔任前線人員，
      犯罪情節自較擔任中、後線人員為輕，原審未予分別，即
      逕判處被告與其他中、後線人員同樣之刑，有失公平，不
      符比例原則及罪刑相當原則；又被告加入本件犯罪集團之
      時間不過月餘，又未曾成功詐取過任何金錢，而詐騙對象
      為大陸地區人民，對臺灣社會治安並無影響，被告受此偵
      審教訓，應知悔悟，信無再犯之虞，如認被告有罪，請為
      緩刑之諭知等語。
（三）上訴人即被告何冠德略以：被告為單親父親，需獨力扶養
      子女，每月工作所得，扣除開銷後所剩無幾，實無力負擔
      原審所判之五月有期徒刑得易科罰金之金額，請求能從輕
      量刑等語。
（四）上訴人及被告偕涵霖略以：被告失婚，與母親同住，並負
      擔生活開銷，經濟負擔甚重，請求從輕量刑等語。
三、本院查：
（一）本案之犯罪事實業據上訴人即被告許家禔、劉帆芝、何冠
      德、偕函霖等於本院審理時坦承不諱。
（二）原審因而適用刑事訴訟法第二百九十九條第一項前段，刑
      法第二十八條、第三百三十九條第三項、第一項、第二十
      五條第二項、第四十一條第一項前段、第三十八條第一項
      第二款，刑法施行法第一條之一等規定，並審酌被告等人
      不思循正當途徑，謀取生活所需，竟貪圖不法利益，共組
      詐騙集團向大陸地區人民杜語雲、陳國珍、高雪喬施詐行
      騙，惟因尚未詐得財物即遭查獲，且本案係由同案被告游
      仁福自行策劃組織，將被告許家禔、偕涵霖、何冠德、劉
      帆芝與同案其餘被告層層分工，並以免費提供食宿及高額
      之酬勞等方式，吸引被告等人，復考量被告等人之參與程
      度、擔任角色不同，且於犯罪後自警詢、偵查以迄原審均
      坦承全部犯行，展現悔悟之意，犯後態度良好，且尚未實
      際詐得任何財物或獲取任何非法利益，參酌檢察官具體求
      處之刑度為屬適當等一切情狀，分別量處被告許家禔有期
      徒刑七月，被告偕涵霖、何冠德、劉帆芝均量處有期徒刑
      五月及諭知易科罰金之折算標準，另諭知扣案如原審判決
      主文所示之物，應依法沒收，其認事用法核無違誤，量刑
      亦屬允洽。
（三）被告等雖以前詞提起上訴，然查：
    (1)按共同正犯之成立，祇須具有犯意之聯絡及行為之分擔，
      既不問犯罪動機起於何人，亦不必每一階段犯行，均須參
      與（最高法院三十四年度上字第八六二號判例參照）；若
      共同實施犯罪行為之人，在共同意思範圍內，各自分擔犯
      罪行為之一部，相互利用他人之行為，以達其犯罪之目的
      ，其成立不以全體均參與實施犯罪構成要件之行為為要件
      ；參與犯罪構成要件之行為者，固為共同正犯；以自己共
      同犯罪之意思，參與犯罪構成要件以外之行為，或以自己
      共同犯罪之意思，事前同謀，而由其中一部分人實行犯罪
      之行為者，亦均應認為共同正犯，使之對於全部行為所發
      生之結果，負其責任（最高法院九十二年度台上字第二八
      二四號判參照）；另共同正犯之意思聯絡，原不以數人間
      直接發生者為限，若有間接之聯絡者，亦包括在內，如甲
      分別邀約乙、丙犯罪，雖乙、丙間彼此並無直接之聯絡，
      亦無礙於其為共同正犯之成立（最高法院七十七年度台上
      字第二一三五號判例參照）。經查，本案被告等人，分別
      擔任同案被告游仁福所組詐騙集團之前線或中線成員，佯
      裝為大陸地區法院諮詢人員或公安人員，騙取被害人身分
      資料及其金融帳戶內之金額及帳號，再轉予擔任後線之成
      員引導被害人匯款而詐取財物，如有得逞，事後再分別依
      比例分得報酬，是被告等人既係參與該詐騙集團而共同實
      施犯罪，在共同意思範圍內，各自分擔犯罪行為之一部，
      相互利用他人之行為，以達其等犯罪之目的，被告等詐欺
      犯罪之成立，自不以全體均參與實施犯罪構成要件之行為
      為要，且應就彼等分別所參與時間內對所有詐欺取財之犯
      行負責。被告劉帆芝自承已加入該詐騙集團一月有餘，並
      擔任該犯罪集團前線人員，縱然扣案之績效登記白板並無
      被告劉帆芝成功轉接至後線之紀錄，然同案被告既已著手
      從事詐騙行為，僅尚未取得現實財物，參照上開說明，被
      告劉帆芝仍應與同案相關共犯共負詐欺取財未遂之罪責。
    (2)次按量刑之輕重係屬事實審法院得依職權自由裁量之事項
      ，茍已斟酌刑法第五十七條各款所列情狀而未逾法定刑度
      ，即不得遽指為違法（最高法院七十二年度台上字第六六
      九六號、七十五年度台上字第七０三三號判例可資參照）
      。又在同一犯罪事實與情節，如別無其他加重或減輕之原
      因，下級審法院量定之刑，亦無過重或失輕之不當情形，
      則上級審法院對下級審法院之職權行使，原則上應予尊重
      （最高法院八十五年度台上字第二四四六號判決亦可參照
      ）。查原審業於判決理由中詳予敘明被告等人量刑之理由
      ，顯已斟酌刑法第五十七條各款所列情狀而未逾法定刑度
      ，自不得遽指為違法。且如上述，本案之詐騙集團各有分
      工，被告等各自分擔犯罪行為之一部，其等應負擔之罪責
      ，不因擔任前線或中線成員而有所差異。又觀同案被告曾
      願榮、吳仁宏、沈家興、林健濠、吳崇熙等於警詢或偵查
      中所言，均指其等係透過被告許家禔或與許家禔聯絡後，
      方參與上開詐騙集團，況被告許家禔並於本院準備程序中
      供承位於臺中市○區○○○街一號十一樓之四是同案被告
      游仁福指示伊承租作為詐騙之機房，伊並負責三餐及零用
      金，顯見被告許家禔參與本件詐騙集團之程度，較諸其餘
      擔任前、中、後線之成員更為深入，原審考量及此，量處
      被告許家禔有期徒刑七月，自符合罪刑相當原則，亦無裁
      量逾越之違法。
    (3)關於被告等請求宣告緩刑部分，蓋因近年來詐騙案件層出
      不窮，難以斷絕，最大原因乃在於參與詐騙集團成員貪圖
      私利，無視政府嚴查，坐令受騙民眾損失一生積蓄，是以
      對於此類詐騙集團之成員，自應令渠等接受適當之刑罰，
      以反省所犯，本院乃認本案被告顯不適宜給予緩刑之宣告
      。況查，被告何冠德前曾於九十七年間因犯詐欺案件，經
      臺灣臺中地方法院以九十八年度簡字第三００號判處拘役
      五十日，甫於九十八年十月五日易科罰金執行完畢；另被
      告偕涵霖則於參與本案詐騙集團前之九十七年間，曾因犯
      偽造文書等案件，經臺灣彰化地方法院於一百年二月二十
      二日以九十九年度易緝字第五五號判處有期徒刑三月，緩
      刑二年確定，二位被告不知警惕自持，又再犯本案，當更
      不宜再予緩刑之諭知。
四、此外，被告等在本院復未提出其他有利之證據及辯解，其等
    上訴為無理由，應予駁回。至於被告劉帆芝、何冠德、偕涵
    霖陳稱渠等因經濟窘迫，恐無力負擔本案所量處徒刑而得易
    科之罰金，惟依刑法第四十一條規定，犯最重本刑為五年以
    下有期徒刑以下之刑之罪，而受六月以下有期徒刑之宣告者
    ，除可聲請檢察官准予易科罰金外，無力負擔者，另可聲請
    檢察官准予易服社會勞動，被告等或可參酌，附此敘明。
五、據上論斷，應依刑事訴訟法第三百七十三條、第三百六十八
    條，判決如主文。
本案經檢察官徐松奎到庭執行職務。
中    華    民    國   100    年    8     月    24    日
            刑事第七庭    審判長法  官  林  榮  龍
                                法  官  黃  仁  松
                                法  官  王  義  閔
上列正本證明與原本無異。
不得上訴。
                                書記官  王  麗  珍
中    華    民    國   100    年    8     月    24    日